臺灣板橋地方法院刑事判決　　　　　100年度交簡上字第121號
上　訴　人　 楊鎮宇
即　被　告
上列上訴人即被告因過失傷害案件，不服本院簡易庭中華民國10
0 年3 月15日100 年度簡字第770 號之第一審判決（聲請簡易判
決處刑案號：99年度偵字第24162 號），提起上訴，本院管轄之
第二審合議庭判決如下：
    主  文
原判決撤銷。
楊鎮宇因過失傷害人，處拘役拾伍日，如易科罰金，以新臺幣壹
仟元折算壹日。
    事  實
一、楊鎮宇考領有適當之普通重型機車駕駛執照，於民國99年5
    月14日下午5 時26分許，騎乘車號6HB-588 號重型機車，沿
    臺北縣土城市（現已改制為新北市土城區，以下同）明德路
    2 段往學府路方向，行駛至臺北縣土城市○○路○ 段107 號
    前之時，本應注意汽車（含機車）在同一車道行駛時，除擬
    超越前車外，後車與前車之間應保持隨時可以煞停之距離，
    且駕駛人應注意車前狀況，並隨時採取必要之安全措施，而
    依當時天候晴、日間有自然光線，柏油路面濕潤、無缺陷、
    無障礙、視距良好等情狀，又無不能注意之情形，竟疏未與
    前車保持隨時可以煞停之安全距離，亦未注意車前狀況，適
    有前方由吳榮倫所騎乘之車號205-CBU 號重型機車，為閃避
    正欲穿越該處道路而疏未注意左側來車之行人林方茹（已因
    疾病死亡，另由本院為公訴不受理之判決），乃立即緊急煞
    車，致後方行駛而來之楊鎮宇閃避不及，不慎追撞吳榮倫所
    騎乘上開重型機車，並進一步導致吳榮倫之機車向前打滑，
    因而擦撞林方茹之身體，造成林方茹受有左鎖骨骨折之傷害
    ，而楊鎮宇亦受有左手肘、雙膝擦傷之傷害（吳榮倫所受右
    手、鼻子擦傷等傷害部分，未經提出告訴）。嗣楊鎮宇於肇
    事後在警員前往現場處理而尚未知悉肇事人之前，即主動向
    前往現場處理之臺北縣政府（現已改制新北市政府，以下同
    ）警察局土城分局警員邱金印坦承肇事，自首而接受本院裁
    判。
二、案經林方茹訴由臺北縣政府警察局土城分局報告臺灣板橋地
    方法院檢察署檢察官偵查後聲請簡易判決處刑
    理  由
壹、證據能力有無之認定
一、按被告以外之人於審判外之言詞或書面陳述，除法律有規定
    者外，不得作為證據。又被告以外之人於審判外之陳述，經
    當事人於審判程序同意作為證據，法院審酌該言詞陳述或書
    面陳述作成時之情況，認為適當者，亦得為證據。當事人、
    代理人或辯護人於法院調查證據時，知有第159條第1項不得
    為證據之情形，而未於言詞辯論終結前聲明異議者，視為有
    前項之同意，刑事訴訟法第159條第1項及第159條之5分別定
    有明文。
二、查告訴人林方茹於警詢時及偵查中之指述、證人吳榮倫於警
    詢時之陳述，雖不合刑事訴訟法第159 條之2 、第159 條之
    3 有關傳聞法則例外之要件，惟公訴人、被告對於上開審判
    外之言詞陳述，均業於本院準備程序中表示同意引為證據，
    且迄於本案言詞辯論終結前亦未再聲明異議或撤銷同意，而
    本院審酌該等言詞或書面陳述作成之情況，核無違法取證及
    證明力明顯過低之瑕疵，亦認為以之作為證據為適當，故依
    諸上開規定，前揭告訴人林方茹於警詢時及偵查中之指述、
    證人吳榮倫於警詢時之陳述，均具有證據能力。
貳、認定本案犯罪事實之證據及理由
一、上開犯罪事實，業據被告楊鎮宇於本院審理時供承不諱，核
    與告訴人林方茹於警詢時及偵查中、證人吳榮倫於警詢時所
    指證之情節大致相符，並有道路交通事故現場圖1 份、道路
    交通事故調查報告表（一）（二）各1 份、現場及車損照片
    共計20張在卷可稽，足認被告於前開時、地騎車肇事之事實
    明確。另按汽車在同一車道行駛時，除擬超越前車外，後車
    與前車之間應保持隨時可以煞停之距離；汽車行駛時，駕駛
    人應注意車前狀況及兩車併行之間隔，並隨時採取必要之安
    全措施，道路交通安全規則第94條第1 項、第3 項分別定有
    明文，被告既考領有合法之普通重型機車駕駛執照，對於上
    開規定應知之甚詳並確實遵守，而依當時天候晴、日間有自
    然光線，柏油路面濕潤、無缺陷、無障礙、視距良好等情狀
    ，又無不能注意之情事，竟未與前車保持隨時可以煞停之安
    全距離及注意車前狀況，致前車為閃避違規之告訴人林方茹
    而緊急煞車時，閃煞不及而從後追撞，並進一步使前車向前
    打滑而擦撞告訴人林方茹之身體，則其對於上開駕車肇事並
    使人受傷之行為具有過失責任自明。至告訴人林方茹本身雖
    亦因穿越該處道路而疏未注意左側來車，違反道路交通安全
    規則第134 條第1 項第6 款規定，是其對本件交通事故之發
    生，顯與有過失，然此尚不能減免被告過失傷害刑責，而臺
    灣省臺北縣區車輛行車事故鑑定委員會亦同此認定，則有該
    鑑定委員會99年12月21日北縣鑑字第099518 1693 號函附北
    縣鑑字第991693號鑑定意見書1 份在卷可參。又本件告訴人
    確因被告上開過失駕駛行為，受有左鎖骨骨折之傷害一節，
    有亞東紀念醫院99年7 月23日診斷證明書1 份附卷可資為憑
    ，是被告之過失行為與告訴人所受之傷害結果間，具有相當
    因果關係，是以本件事證明確，被告上開犯行洵堪認定，應
    依法論科。
二、核被告所為，係犯刑法第284 條第1 項前段之過失傷害罪。
    查被告於駕車肇事之後，在有偵查犯罪職權之公務員發覺前
    ，即向前往現場處理之臺北縣政府警察局土城分局警員邱金
    印表示係肇事人，並願意接受裁判一情，有臺北縣政府警察
    局土城分局道路交通事故肇事人自首情形紀錄表1 張附卷可
    按，乃依刑法第62條前段規定減輕其刑。爰審酌被告先前已
    有過失致死之前科紀錄，現仍在緩刑期間，素行不佳，惟告
    訴人對於本件車禍事故之發生，其本身亦與有過失，已如前
    述，復參酌被告本身過失程度、被害人所受實際損害情形及
    被告於本院審理時坦承本件過失犯行，並已與被害人家屬達
    成和解（有新北市土城區調解委員會調解書1 份在卷可參）
    ，賠償被害人損失等一切情狀，量處如主文所示之刑，並諭
    知易科罰金之折算標準，以資警惕。原審予以論罪科刑固非
    無見，惟未及斟酌被告於原審逕以簡易判決處刑後之100 年
    3 月15日，業委由其父楊裕耀以新臺幣11萬1 千元與被害人
    家屬鍾銘憲等人成立調解，並當場支付上開賠償金予被害人
    家屬收訖等節之犯後態度，是被告據以提起上訴，主張原審
    量刑過重，請求從輕量刑為有理由，自應由本院將原判決撤
    銷改判，併此敘明。
據上論斷，應依刑事訴訟法第455條之1第1項、第3項、第369 條
第1項前段、第364條、第299條第1項前段，刑法第284 條第1 項
前段、第62條前段、第41條第1 項前段，刑法施行法第1 條之1
，判決如主文。
本案經檢察官黃嘉妮到庭執行職務。
中    華    民    國   100    年    6     月    27    日
                       刑事第十八庭
                            審判長法  官  楊仲農
                                  法  官  楊筑婷
                                  法  官  謝梨敏
上列正本證明與原本無異。
不得上訴。
                                  書記官  田世杰
中    華    民    國   100    年    6     月    29    日
附錄本案論罪科刑法條全文
中華民國刑法第284條：
因過失傷害人者，處6 月以下有期徒刑、拘役或5 百元以下罰金
，致重傷者，處1 年以下有期徒刑、拘役或5 百元以下罰金。
從事業務之人，因業務上之過失傷害人者，處1 年以下有期徒刑
、拘役或1 千元以下罰金，致重傷者，處3 年以下有期徒刑、拘
役或2 千元以下罰金。